臺灣高等法院民事判決
111年度上易字第270號
上  訴  人  徐木來  
訴訟代理人  歐龍山律師
被上訴人    古萬穎  
訴訟代理人  古淇文  
            楊宗翰律師
上列當事人間請求清償債務事件，上訴人對於中華民國110年12
月16日臺灣桃園地方法院110年度訴字第498號第一審判決提起上
訴，本院於111年7月5日言詞辯論終結，判決如下：
    主  文
上訴駁回。
第二審訴訟費用由上訴人負擔。
    事實及理由
一、被上訴人主張：上訴人於民國98年、99年間陸續向伊借款合
    計新臺幣（下同）120萬元，上訴人並簽發如附表所示3紙本
    票予伊（下稱系爭本票）以為擔保，惟上訴人經伊催討仍未
    為清償，爰依消費借貸法律關係，求為命上訴人給付伊120
    萬元，並加計自支付命令送達翌日起算之法定遲延利息之判
    決等語。
二、上訴人則以：被上訴人係經營建材買賣，伊則係駕駛連結車
    為業，時常載運被上訴人之建材，故兩造間之金錢往來實屬
    兩造間載運貨物之款項，並非消費借貸關係。況被上訴人提
    出之錄音譯文中所述之本票票面金額亦與系爭本票不符，尚
    不足作為有利於被上訴人之認定，被上訴人既未能證明其確
    有基於消費借貸之合意交付120萬元借款予伊，其請求自無
    理由等語，資為抗辯。
三、原審為被上訴人全部勝訴判決，即命上訴人給付120萬元，
    及自110年2月3日起至清償日止，按週年利率5%計算之利息
    ，上訴人不服提起上訴，並聲明：㈠原判決廢棄。㈡被上訴人
    在第一審之訴駁回。被上訴人答辯聲明：上訴駁回。
四、兩造不爭執事項（見本院卷第76頁，並依判決格式修正或刪
    減文句，或依爭點論述順序整理內容）：
　㈠被上訴人持有上訴人所簽發之系爭本票。　
　㈡被上訴人曾依序於98年11月16日、98年11月18日匯款38萬元
    、21萬元至上訴人於臺企銀行中壢分行帳戶(帳號000000000
    00號，下稱系爭帳戶）。
　㈢被上訴人於原審提出之兩造間對話錄音及譯文形式上為真正
    。
五、被上訴人主張上訴人陸續向其借款合計120萬元，惟迄未清
    償，爰依消費借貸法律關係請求上訴人給付120萬元本息等
    語，則為上訴人所否認，並以前詞置辯。經查：
  ㈠按稱消費借貸者，謂當事人一方移轉金錢或其他代替物之所
    有權於他方，而約定他方以種類、品質、數量相同之物返還
    之契約，民法第474條第1項定有明文。次按當事人主張有利
    於己之事實者，就其事實有舉證之責任，民事訴訟法第277
    條前段亦有明文。當事人主張與他方有消費借貸關係存在者
    ，應就該借貸意思互相表示合致及借款業已交付之事實，均
    負舉證之責任（最高法院98年度台上字第1045號判決意旨參
    照）。另按原告對於自己主張之事實已盡證明之責後，被告
    對其主張，如抗辯其不實並提出反對之主張者，則被告對其
    反對之主張，亦應負證明之責，此為舉證責任分擔之原則。
    又各當事人就其所主張有利於己之事實，均應負舉證之責，
    故一方已有適當之證明者，相對人欲否認其主張，即不得不
    更舉反證（最高法院99年台上字第483號判決意旨參照）。
  ㈡被上訴人主張上訴人於98、99年間陸續向其借款共計120萬元
    ，其中38萬元、21萬元係其分別於98年11月16日、98年11月
    18日匯款至上訴人系爭帳戶，其並持有上訴人簽發之系爭本
    票等情，業據提出上訴人不爭執真正之對話譯文、錄音光碟
    、系爭本票及匯款回條為證，且為上訴人所不爭執（見兩造
    不爭執事項），參諸兩造間之對話內容（見原審卷第71頁至
    第76頁），被上訴人係對上訴人稱：「我現在急用錢」、「
    以前你有跟我借的三張票，還有三張有沒有？」、「三張本
    票，全部加起來80、40總共120萬」、「總和是120啦，120
    是說，很久了」、「阿看你什麼時候給我，現在是中華民國
    106年了，8年了耶，這麼多年了，我都沒有跟你算利息」、
    「看，看你幾時要給我？」等語，而上訴人始終未向被上訴
    人爭論其未向被上訴人借款，亦未反駁其積欠120萬元債務
    ，反向被上訴人稱：「總和是120就對了啦」、「好啦，我
    看怎樣啦」、「現在的工作實在難做」、「你說你要討你的
    錢，奈何我現在變不出」、「說幾時我也說不出，我也被卡
    了一條錢，沒請到」、「好啦，我再看怎麼處理」等語，亦
    僅見上訴人表示其無資力償還，是憑此益見被上訴人主張兩
    造間確有本件120萬元之消費借貸關係存在等語，應屬可採
    ，否則上訴人衡情又何須以自身資力狀況不佳以順應被上訴
    人催討債務之必要，是上訴人執前詞抗辯，顯與一般常情相
    違，要無可採。上訴人另辯稱對話譯文中提及之本票票面金
    額為90萬、31萬、20萬元，與系爭本票面額均不盡相符云云
    ，而查，被上訴人於對話中提及之票面金額固與系爭本票之
    票面金額有間，然此或為被上訴人口誤或記憶錯誤所致，況
    被上訴人最終向上訴人確認尚積欠之借款金額為120萬元等
    情，復未為上訴人於前揭對話中所爭執，自尚難僅憑此數額
    之差異即遽採為上訴人有利之認定，況上訴人始終未能提出
    其所辯兩造間之金錢往來為載運貨物款項之積極證據，其執
    此抗辯，自無足採。
　㈢末按給付無確定期限者，債務人於債權人得請求給付時，經
    其催告而未為給付，自受催告時起，負遲延責任；前項催告
    定有期限者，債務人自期限屆滿時起負遲延責任；遲延之債
    務，以支付金錢為標的者，債權人得請求依法定利率計算之
    利息；消費借貸未定返還期限者，借用人得隨時返還，貸與
    人亦得定1個月以上之相當期限催告返還，民法第229條第2
    項、第3項、第233條第1項前段、第478條分別定有明文。故
    消費借貸未定返還期限者，借用人於貸與人定1個月以上之
    相當期限催告仍未給付者，自期限屆滿時始負遲延責任，除
    另有約定遲延利息之利率者外，應按法定利率計算支付利息
    （最高法院105年度台上字第208號判決意旨參照）。所謂貸
    與人得定1個月以上之相當期限催告返還，非謂貸與人之催
    告必須定有期限，祇須貸與人有催告之事實，而催告後已逾
    1個月以上相當期限者，即認借用人有返還借用物之義務（
    最高法院73年台抗字第413號判決要旨可參）。是如貸與人
    確有催告借用人返還借用物之事實，縱令該催告未定有相當
    期限，倘有1個月以上之相當期限經過，即應認借用人負有
    返還借用物之義務，並負遲延責任。承上，兩造間就本件12
    0萬元之借款成立消費借貸關係，則被上訴人依消費借貸法
    律關係，請求上訴人返還120萬元，於法核屬有據。又兩造
    間就該借款未定有返還期限，亦據被上訴人自陳明確（見本
    院卷第34頁），因被上訴人於提起本件訴訟前已於106年8月
    間電聯催告上訴人返還借款，亦有前開對話錄音及譯文為證
    ，應認斯時已生催告之效果，於經過1個月之相當期限即已
    屆期，然上訴人迄未清償，則被上訴人請求上訴人給付自支
    付命令送達翌日（即110年2月3日，見司促卷第18頁）起至
    清償日止，按週年利率5%計算之法定遲延利息，亦屬有據。
六、綜上所述，被上訴人依消費借貸法律關係，請求上訴人給付
    120萬元，及自110年2月3日起至清償日止，按週年利率5%計
    算之利息，為有理由，應予准許。原審為上訴人敗訴之判決
    ，並無不合。上訴意旨指摘原判決不當，求予廢棄改判，為
    無理由，應駁回其上訴。
七、本件事證已臻明確，兩造其餘之攻擊或防禦方法及所用之證
    據，經本院斟酌後，認為均不足以影響本判決之結果，爰不
    逐一論列，附此敘明。
八、據上論結，本件上訴為無理由，依民事訴訟法第449條第1項
    、第78條，判決如主文。
中　　華　　民　　國　　111 　年　　7 　　月　　26　　日
                  民事第二十庭  
                      審判長法　官  周祖民
　　　　　　　　　　　  　  法　官  鄭威莉
　　　　　　　　　　　  　  法　官  張永輝

附表
編號 發票日 票面金額（新臺幣） 到期日 票據號碼 備註  1 98年8月3日 30萬元 98年12月31日 TS523919 免除作成拒絕證書 2 98年11月13日 80萬元 99年2月30日 TS523920  免除作成拒絕證書 3 99年6月1日 10萬元 99年6月30日 TS523921 免除作成拒絕證書 

正本係照原本作成。
不得上訴。
中　　華　　民　　國　　111 　年　　7 　　月　　26　　日

                            書記官  鄭淑昀